【裁判字號】    97,財管,25
【裁判日期】    970327
【裁判案由】    指定遺產管理人
【裁判全文】
臺灣臺南地方法院民事裁定             97年度財管字第25號
聲  請  人  京城商業銀行股份有限公司
法定代理人  乙○○
上列聲請人聲請為被繼承人甲○○指定遺產管理人事件，本院裁
定如下：
    主      文
選任財政部國有財產局臺灣南區辦事處臺南分處為被繼承人甲○
○（女，民國○○○年○月○○○日生，身分證統一編號：Ｚ0
00000000號）之遺產管理人。
聲請程序費用新臺幣壹仟元由被繼承人甲○○之遺產負擔。
    理      由
一、本件聲請意旨略以：緣被繼承人甲○○（女，民國○○年○月
    ○○日生，身分證統一編號：Ｚ000000000號，生前最後住所設
    籍臺南縣新營市○○里○○鄰○○路303號）提供不動產（臺
    南縣新營市○○段867、872、874、909地號及地上417建號
    ）設定抵押，於87年5月21日向債權人銀行借款新台幣2,000
    ,000 元，目前尚欠聲請人（債權人）1,905,454元，及利息
    、違約金（詳如債權憑證）。查本案被繼承人於96年1月21
    日死亡，業經債權人向本院96年7月16日南雅字第096003160
    00號查得本件並無拋棄繼承或限定繼承聲請，旋經債權人再
    查得該第1、2、3、4順位皆無人繼承，亦無親屬會議為其選
    定遺產管理人，以致聲請人之債權無法行使，影響聲請人之
    權益甚鉅。執行名義債權人「臺南區中小企業銀行股份有限
    公司南臺南分公司」為已更明之聲請人「京城商業銀行股份
    有限公司」」之分公司，聲請人自得行使其權利並聲明承受
    訴訟。茲聲請人基於利害關係人之地位，依民法第1178條條
    第2項、非訟事件法第149條之規定，聲請本院選任被繼承人
    甲○○之遺產管理人等語。
二、按繼承人均拋棄其繼承權者，準用關於無人承認繼承之規定
    ，民法第1176條第6項定有明文。又繼承開始時，繼承人之
    有無不明，而不能依民法第1177條選定遺產管理人時，得由
    利害關係人聲請法院選任之。民法第1178條第2項亦定有明
    文。是揆諸前揭規定意旨，於繼承人皆拋棄其繼承權，無人
    繼承時，亦應許利害關係人聲請法院選任遺產管理人，俾為
    遺產之處置。
三、經查：聲請人上開主張，業據提出被繼承人之除戶謄本正本
    1份、其他順位繼承人之戶籍謄本共7紙、繼承系統表、本院
    96年7月16日南院雅字第096003160號函、土地登記謄本、債
    權憑證、借據、抵押權設定契約書、他項權利證明書、股份
    有限公司變更登記表等影本為證，堪認屬實。次查被繼承人
    無第1順位之繼承人，第2、3、4順位之繼承人均先於被繼承
    人死亡而無繼承權，而聲請人為被繼承人之債權人暨抵押權
    人，其以利害關係人身分聲請選任被繼承人之遺產管理人，
    自屬合法，應予准許。
四、按公示催告期限屆滿，無繼承人承認繼承時，其遺產於清償
    債權，並交付遺贈物後，如有剩餘，歸屬國庫，又按非公用
    國有財產以財政部國有財產局為管理機關。民法第1185條、
    國有財產法第12條分別定有明文。查本件被繼承人甲○○並
    無任何繼承人，而被繼承人之遺產，倘無人承認繼承時，於
    清償債權，交付遺贈物後，將歸屬國庫，故為使遺產之處置
    順利進行，並考量遺產管理之專業性與公平性，本院認選任
    財政部國有財產局臺灣南區辦事處臺南分處為被繼承人甲○
    ○之遺產管理人為適當。
五、依非訟事件法第157條，裁定如主文。
中    華    民    國    97    年    3     月    27    日
                     家事法庭法  官    楊佳祥
以上正本證明與原本無異。
如對本裁定抗告須於裁定送達後10日內向本院提出抗告狀，並應
繳納抗告費新臺幣1000元。
中    華    民    國    97    年    3     月    27    日
                             書記官    葉芳如


司法院資訊處製作；財團法人民間司法改革基金會備份。
